【裁判字號】    99,聲,2322
【裁判日期】    990913
【裁判案由】    聲請具保停止羈押
【裁判全文】
臺灣高等法院刑事裁定                  99年度聲字第2322號
聲  請  人
即  被  告  甲○○
上列被告因違反毒品危害防制條例案件（本院99年度上訴字第10
16號），聲請人聲請具保停止羈押，本院裁定如下：
    主  文
聲請駁回。
    理  由
一、本件聲請人即被告甲○○前經本院認其違反毒品危害防制條
    例案件，嫌疑重大，並有刑事訴訟法第101 條第1 項第3 款
    之情形，非予羈押，顯難進行審判，於民國（下同）99年3
    月17日執行羈押，嗣經延長羈押，並自99年8 月17日起，延
    長羈押2 月在案。
二、聲請意旨略以：釋字第665 號解釋已針對「重罪羈押」要件
    作出格限縮解釋，且所謂有逃亡之虞，必須事實上足認被告
    釋放後確有逃亡之危險，並非漫無限制，只需被告嫌疑重大
    ，均可視為有逃亡之虞，而概予羈押。查本件被告之親人及
    財產均在國內，有固定之住所，且無任何具體事證足認被告
    有逃亡之虞，本案業經檢察官及原審訊問仔細，並記明筆錄
    在卷，而相關證據業已扣押在案，不影響將來審判之進來，
    加以被告自偵查之初，即配合檢察官及法院之訊問，坦承製
    造，並無任何隱瞞，且未案欠缺其他共犯，就此以觀，被告
    實無湮滅、偽造或變造證據及勾串共犯或證人之可能。又被
    告並無潛逃國外偷渡出境之記錄，加以有年邁母親尚待扶養
    ，益徵被告絕無逃亡之虞，且已不存成任何羈押之原因。且
    刑事訴訟法第101 條第1 項第3 款之羈押事由，隱含被告有
    逃亡之虞為前提，若僅以被告所犯之罪為死刑無期徒刑或最
    輕本刑為5 年以上有期徒刑之罪，為單獨羈押之原因，不僅
    有違法治國無罪推定原則及比例原則，亦不符合羈押為保全
    刑事追訴審判及執行之目的，爰請鈞院依「法院辦理刑事訴
    訟案件應行注意事項」第28條濫行羈押禁止之規定，審酌被
    告是否有逃亡之虞，准予具保停止羈押云云。
三、經查：
  (一)按法院對被告執行之羈押，本質上係為使訴訟程序得以順利
    進行或為保全證據或為保全對被告刑罰之執行之目的，而對
    被告所實施之剝奪人身自由之強制處分。而刑事被告經法官
    訊問後，認為犯罪嫌疑重大，而逃亡或有事實足認為有逃亡
    之虞，或有事實足認為有湮滅、偽造、變造證據或勾串共犯
    或證人之虞者，或所犯為死刑、無期徒刑或最輕本刑為5 年
    以上有期徒刑之罪等情形之一者，非予羈押，顯難進行追訴
    、審判或執行，得羈押之，為刑事訴訟法第101 條第1項 所
    明定。又關於刑事訴訟法第101 條第1 項第3 款規定是否違
    憲乙節，司法院於98年10月16日作出釋字第665 號解釋認：
    「該款規定，於被告犯該款規定之罪，犯罪嫌疑重大，且有
    相當理由認為有逃亡、湮滅、偽造、變造證據或勾串共犯或
    證人之虞，非予羈押，顯難進行追訴、審判或執行者，得羈
    押之。於此範圍內，該條款規定符合憲法第23條之比例原則
    ，與憲法第8 條保障人民身體自由及第16條保障人民訴訟權
    之意旨，尚無牴觸」。是被告所犯之罪，如為死刑、無期徒
    刑或最輕本刑為5 年以上有期徒刑之罪，犯罪嫌疑重大，且
    有相當理由認為有逃亡、湮滅、偽造、變造證據或勾串共犯
    或證人之虞，非予羈押，顯難進行追訴、審判或執行者，自
    得羈押之。再被告有繼續羈押之必要者，得於期間未滿前，
    經法院依第101 條或第101 條之1 之規定訊問被告後，以裁
    定延長之，刑事訴訟法第108 第1 項前段但書有明文。是法
    院審酌是否延長羈押時，仍應審查：1.被告犯罪嫌疑是否重
    大；2.被告是否有刑事訴訟法第101 條第1 項各款情事；3.
    是否有非予羈押，顯難進行追訴、審判或執行之必要情事等
    要件，並依卷內具體客觀事證予以斟酌後，決定是否有延長
    羈押之「正當原因」及「必要性」。
  (二)查本件被告甲○○前經本院認為犯毒品危害防制條例罪嫌疑
    重大，有刑事訴訟法第101 條第1 項第1 、3 款情形，非予
    羈押，顯難進行審判，於民國（下同）99年3 月17日執行羈
    押，嗣經第1 次延長羈押，至99年8 月16日，延長羈押期間
    即將屆滿。茲本院審酌被告涉犯毒品危害防制條例第4 條第
    2 項之製造、運輸第二級毒品等節，業據被告甲○○於原審
    供認確已著手製造第二級毒品甲基安非他命，案發當日伊與
    同案被告分別駕駛車號6052-QM 、EH-9529 號自小客車一起
    前往臺北縣中和市某處，係要將扣案甲基安非他命結晶2 包
    交付綽號「阿扁」之人等語在卷，且現場照片在卷及如原審
    判決附表一、二所示等物扣案足資佐證，堪認犯罪嫌疑重大
    ，且為最輕本刑為5 年以上有期徒刑之罪；且衡諸被告已受
    重刑（有期徒刑10年）之諭知，其逃匿以規避審判程序進行
    及刑罰執行之可能性甚高，良以重罪常伴有逃亡、滅證之高
    度可能，係趨吉避凶、脫免刑責、不甘受罰之基本人性，自
    有相當理由認為其有逃亡之可能，若命被告具保、責付或限
    制住居等侵害較小之手段，均不足以確保審判或執行程序之
    順利進行，而本案尚未確定，於現階段之訴訟程序中，審酌
    被告所涉各項情節，尚無羈押以外之方法得以代替，符合刑
    事訴訟法第101 條第1 項第3 款之規定。是本院認本件尚未
    審理終結，為確保將來審判、執行之順利進行，自有繼續羈
    押之必要。又本院前並非以被告刑事訴訟法第101 條第1 項
    第1 款所指有事實足認被告有逃亡之虞之事由羈押被告，被
    告以其尚無逃亡之虞，指稱並無羈押之必要部分，尚無可採
    。本院審酌被告所涉各項情節，認其羈押原因尚未消滅，所
    請具保停止羈押，尚難准許，應予駁回。
中    華    民    國    99    年    9     月    13    日
                  刑事第十四庭  審判長法  官  陳志洋
                                      法  官  遲中慧
                                      法  官  謝靜慧
以上正本證明與原本無異。
如不服本裁定，應於收受送達後五日內向本院提出抗告狀。
                                      書記官  陳泰寧
中    華    民    國    99    年    9     月    15    日

司法院資訊處製作；財團法人民間司法改革基金會備份。
